【裁判字號】    89,交訴,152
【裁判日期】    900625
【裁判案由】    業務過失致死
【裁判全文】
台灣台北地方法院刑事判決              八十九年度交訴字第一五二號
    公  訴  人  台灣台北地方法院檢察署檢察官
    被      告  甲○○
右列被告因業務過失致死案件，經檢察官提起公訴（八十九年度偵字第九九五六號）
，本院判決如左：
    主    文
甲○○從事業務之人，因業務上之過失致人於死，處有期徒刑拾壹月。
    事    實
一、甲○○係建明汽車客運股份有限公司之司機（起訴書誤繕為連明汽車客運股份有
    限公司，應更正），以駕駛營業大客車為業，為從事業務之人。甲○○於民國八
    十九年五月十二日晚上九時許（起訴書誤繕為同年月十三日，應更正），駕駛車
    號ＡＦ－六七二號營業大客車，沿台北市○○路○段由南往北方向行駛，途經台
    北市○○路、松隆路設置時速不得超過三十公里標誌之交岔路口時（起訴書誤繕
    為台北市○○路、松江路口，應予更正），本應注意行車速度，依標誌之規定，
    且應注意汽車行駛時，駕駛人應注意車前狀況及兩車併行之間隔，並隨時採取必
    要之安全措施，依當時情形，並無不能注意情事，竟疏於注意，貿然以時速四十
    公里速度沿台北市○○路○段由第二車道，過松隆路改行第三車道超速行駛，且
    未注意車前狀況及兩車併行車間隔，並隨時採取必要之安全措施，不慎擦撞飲酒
    後吐氣所含酒精成份已達每公升０．五九毫克由陳文雄所騎乘車號ＤＥＴ－一九
    三號輕型機車，致陳文雄隨車倒地，甲○○尚不知情，待不知車號小客車駕駛追
    趕甲○○所駕駛車輛並告知肇事後，甲○○急忙將上開營業大客車停放於路邊，
    跑回基隆路、松隆路口，始發現陳文雄倒臥現場，嗣經路人報警，未報明肇事人
    姓名，警員前往現場處理時，甲○○當場承認為肇事者而自首，陳文雄經送醫急
    救後，遲於同年月日晚上十一時二十分許不治死亡。
二、案經台北市政府警察局信義分局報請台灣台北地方法院檢察署檢察官相驗後偵查
    起訴。
    理    由
一、訊據被告甲○○矢口否認有右開行為，辯稱：當時未曾與被害人陳文雄發生擦撞
    ，且右開營業大客車車體上擦痕原本就有的，不知被害人陳文雄如何倒地死亡云
    云，然查：
（一）右開事實，業據被告於檢察官前往相驗時坦承不諱，核與證人警員乙○○於本
      院所為證述相符，並有道路交通事故調查報告表、交通事故談話紀錄表、交通
      事故補充資料、照片四十七張在卷為憑，而被害人陳文雄確因本件車禍死亡，
      業經台灣台北地方法院檢察署檢察官督同法醫師相驗明確，此有驗斷書、相驗
      屍體證明書及勘驗筆錄在卷足憑。
（二）按行車速度，依標誌之規定，且汽車行駛時，駕駛人應注意車前狀況及兩車併
      行之間隔，並隨時採取必要之安全措施，分別為道路交通安全規則第九十三條
      第一項第一款、第九十四條第三項定有明文，本件依道路交通事故調查報告表
      顯示，肇事地點限速為時速三十公里，被告自承當時行車速度為時速四十公里
      ，被告顯有超速行駛之行為；又證人乙○○到庭證稱：當天晚上視線不是很清
      楚，隔天早上我有再去拍照，其中有一道如五十二頁（台灣台北地方法院檢察
      署八十九年度偵字第九九五六號卷）下面照片及第五十三頁二張照片那隻手是
      我的，我拿傻瓜相機拍的，照片輪弧上方有一點輕機車手把的塑膠擦痕，我認
      為這個比較有可能是新擦痕，而且是輕機車所造成的，其他的刮痕較長較深的
      刮痕，與輕機車受損程度不符，以輕機車稍微碰撞就會彈開的情形，不太可能
      會造成又深又長的刮痕，輕機車左側沒有明顯擦撞痕，都在右側倒地的擦痕及
      車座後方有破裂的痕跡，這痕跡是否大客車所造成的，或者是倒地的痕跡，很
      難判斷，但如果是大客車撞擊的話，應該不會只有破成這樣而已等語，以證人
      乙○○係經驗豐富、專門處理交通事故之交通警察，且亦曾前往肇事現場觀察
      肇事當時車損及道路路況，所為證詞，尚非無的放矢，又依交通事故補充資、
      料表載明：右開輕型機車前車頭蓋變形，後車座破裂、右側車頭擦地痕等受損
      情形，果如被告所駕駛營業大客車強力擦撞被害人陳文雄，並造成營業大客車
      又深又長之擦撞痕跡，衡情輕型機車應不至於僅如上所記載受損情形，且參諸
      本院於九十年五月十六日勘驗右開營業大客車及輕型機車，警員乙○○所指台
      灣台北地方法院檢察署八十九年度偵字第九九五六號偵查卷第五十二頁下面及
      第五十三頁等三張照片所顯示右開營業大客車之新擦痕高度離地面約一百公分
      ，右開輕型機車左手把高度離地面約九十八公分，右開輕型機車車頭向右傾斜
      時，左邊手把較高離地面一０三公分，此有勘驗筆錄及照片十一張在卷為憑，
      以被害人騎乘機車在行進間左邊手把容或有晃動高矮不一情形，則證人乙○○
      所指證右開營業大客車之新擦痕（一百公分）與被害人左側手把（九十八公分
      至一百零三公分）離地面之高度尚屬相仿，復以被告行駛路線由基隆路第二車
      道過松隆路後改第三車道，而現場之血跡及輕型機車之刮地痕均在過基隆路、
      松隆路口接近第三車道上，此與被告行經路徑相同，證人乙○○所證，應堪採
      信。末被告自承於肇事後，有一不知名小客車駕駛告知被告於基隆路、松隆路
      口肇事，被告始將營業大客車停放於路邊而返回肇事現場，以案重初供原則，
      被告所供，應堪採信。綜上所述，被告應有與被害人陳文雄所騎乘之機車發生
      輕微擦撞無誤，被告所辯，尚非可採。是被告於右開時地，本應注意上開規定
      ，竟疏於注意車前有被害人陳文雄騎乘機車，並與陳文雄所騎乘之機車保持併
      行之間隔，復隨時採取必要之安全措施，依當時情形，亦無不能注意情事，貿
      然以四十公里時速超速行駛，終致輕微撞及陳文雄所騎乘之機車，被告有過失
      甚明。又台北市車輛行車事故鑑定委員會就被告過失責任，亦同此見解，此有
      鑑定意見書附卷可考。被告之過失行為與被害人陳文雄因本件車禍死亡間，有
      相當因果關係。本件事證明確，犯行洵堪認定。
二被告以駕駛營業大客車為業，為從事業務之人，於執行業務中駕車肇事致人於死
    ，核其所為，係犯刑法第二百七十六條第二項之業務過失致人於死罪。被告於肇
    事後路人報警，然未報明肇事者姓名，待警員前往現場處理時，在場並承認為肇
    事者，自屬在上開過失致死犯行未為偵查犯罪職權之公務員知悉前，不逃避接受
    裁判而自首，有台北市政府警察局交通警察大隊九十年四月二十三日北市警交大
    四字第九０六二八九七五００號函附自首調查表影本在卷為憑，已合於刑法第六
    十二條前段所定對於未發覺之犯罪自首而接受裁判之要件，依法減輕其刑。爰審
    酌被告素行、品行、犯罪手段、所生損害、犯後態度及事後遲遲未與被害人家屬
    達成和解等一切情狀，量處如主文所示之刑。
三據上論斷，應依刑事訴訟法第二百九十九條第一項前段，刑法第二條第一項前段
    、第二百七十六條第二項、第六十二條前段，罰金罰鍰提高標準條例第一條前段
    ，判決如主文。
本案經檢察官蕭方舟到庭執行職務。
中      華      民      國    九十      年      六      月    二十五    日
                                      台灣台北地方法院交通法庭
                                              法  官  李  麗  玲
右正本證明與原本無異。
如不服本判決，應於判決送達後十日內向本院提出上訴狀 (應附繕本) ，上訴於
臺灣高等法院。
                                              書記官  江  虹  儀
中      華      民      國      九十    年      六      月    二十七    日
附錄本案論罪科刑法條全文：
刑法第二百七十六條
一因過失致人於死者，處二年以下有期徒刑、拘役或二千元以下罰金。
二從事業務之人，因業務上之過失犯前項之罪者，處五年以下有期徒刑或拘役，得併
  科三千元以下罰金。


司法院資訊處製作；財團法人民間司法改革基金會備份。
